台灣台中地方法院刑事判決　　　　　　　　　　　　　九十一年度易字第五九號
　　公　訴　人　台灣台中地方法院檢察署檢察官
　　被　　　告　甲○○
　　　　　　　　丁○○
　　右　一　人
　　選任辯護人　徐鼎賢
右列被告因誣告案件，經檢察官提起公訴（九十年度偵字第一八一九八號），本院判
決如左：
    主      文
甲○○共同未指定犯人，而向該管公務員誣告犯罪，處拘役伍拾日，如易科罰金，以
參佰元折算壹日。
丁○○無罪。
    事      實
一、甲○○於民國（下同）九十年五月十一日，在台中市○○路十九巷二十五號天外
    天餐廳，向該餐廳實際負責人丙○○（未經起訴）借用支票以供周轉，經丙○○
    應允，並簽發交付丁○○供該餐廳使用之丁○○名義以第七商業銀行南屯分行為
    付款人，九十年六月十五日、同年七月十五日期面額分別為新台幣（下同）二十
    萬元、三十萬元之ＳＫ0000000、ＳＫ0000000號支票各乙紙，甲○○於取得該二紙支票後，隨即於同日，前往台中市○○路○段一０八號五樓戊○○住處，將該二紙支票經其背書後交付戊○○以清償所積欠之債務，嗣於同年
    六月初某日，因甲○○告知丙○○恐支票屆期無法籌得款項存入銀行以供兌現，
    丙○○為免支票屆期遭退票而損及該餐廳之信譽，該二人明知該二紙支票並未遺
    失，竟基於共同犯意聯絡，由丙○○向丁○○謊稱其遺失該二紙空白支票，利用
    不知情之丁○○於同年六月十三日至第七商業銀行南屯分行，以該二紙空白支票
    於同年六月八日在台中市○○路上遺失為由，填寫遺失票據申請書辦理掛失止付
    ，並報請該管轄區警局協助偵查侵占遺失物罪嫌，未指定犯人，而向該管公務員
    誣告犯罪。迨其中上開面額二十萬元之支票經戊○○委由友人蕭金鑾於同年六月
    二十七日提示請求付款，因已掛失止付，致遭退票，始為警循線查獲。
二、案經台北市政府警察局中正第二分局報請臺灣臺中地方法院檢察署檢察官偵查起
    訴。
    理      由
甲、被告甲○○有罪部分：
一、訊據被告甲○○對於前開事實坦承不諱，核與證人戊○○、蕭金鑾分別於警訊、
    本院審理時證述及被告丁○○於本院審理時供述之情節相符，並有遺失票據申報
    書、掛失止付票據提示人資料查報表、面額二十萬元支票、退票理由單等影本各
    乙紙附卷足憑。且證人丙○○於本院理時亦坦承於前開時地簽發交付被告丁○○
    供天外天餐廳使用之被告丁○○名義上開二紙支票予被告甲○○以供周轉，並經
    本院當庭請證人丙○○書寫九十、六、十五及貳拾萬元正各五遍，其筆法核與面
    額二十萬元之本票上所載日期、金額之筆跡相符，有證人丙○○書寫字跡乙紙及
    面額二十萬元本票影本乙紙附卷可資比對；而被告丁○○之第七商業銀行南屯分
    行支票確供天外天餐廳使用，並由該餐廳實際負責人丙○○或會計乙○○簽發以
    支付廠商貨款等，此經證人乙○○到庭結證屬實；雖證人丙○○復證稱：嗣因甲○○告知該二紙支票遺失，伊乃轉知丁○○等語，惟甲○○曾告知丙○○該二紙
    支票遺失乙節，此為被告甲○○所堅決否認，並供稱：九十年六月初，丙○○打
    電話問伊，該五十萬元能否在支票兌現日前將之存入銀行，伊告以可能籌不出來
    ，丙○○乃稱公司票不能遭退票留下紀錄，其要去辦理掛失可不可以，伊答以可
    以，結果丙○○就到銀行辦理掛失止付等語，參以證人丙○○與被告甲○○係屬
    高中同學，雙方素無嫌隙，衡情被告甲○○應無設詞攀誣證人丙○○之必要，顯
    見本件係因被告甲○○告知丙○○恐支票屆期無法籌得款項存入銀行以供兌現，
    丙○○為免支票屆期遭退票而損及該餐廳之信譽，該二人明知該二紙支票並未遺
    失，竟基於共同犯意聯絡，由丙○○向被告丁○○謊稱其遺失該二紙空白支票，
    利用不知情之被告丁○○於同年六月十三日至第七商業銀行南屯分行，以該二紙
    空白支票於同年六月八日在台中市○○路上遺失為由，填寫遺失票據申請書辦理
    掛失止付，並報請該管轄區警局協助偵查侵占遺失物罪嫌，未指定犯人，而向該
    管公務員誣告犯罪無疑。事證明確，被告犯行堪以認定。
二、核被告甲○○所為，係犯刑法第一百七十一條第一項之未指定犯人，而向該管公
    務員誣告犯罪之罪。被告甲○○利用不知情之被告丁○○為之，係屬間接正犯，
    應依正犯之例處罰。被告甲○○與丙○○間就上開犯行，有犯意之聯絡及行為之
    分擔，應論以共同正犯。又被告甲○○於所誣告之案件，於本院審理時自白犯行
    ，依刑法第一百七十二條規定應減輕其刑。爰審酌被告犯罪之動機、目的、手段
    、所生危害及犯罪後坦承犯行等一切情狀，量處如主文所示之刑，並諭知易科罰
    金之折算標準，以資懲儆。
乙、被告丁○○無罪部分：
一、公訴意旨略以：丁○○與甲○○係朋友關係，甲○○於九十年五月十一日，向丁○○借得以其為發票人，付款人為第七商業銀行南屯分行，帳號一六０三０號，
    支票號碼ＳＫ0000000、ＳＫ0000000，面額分別為新台幣二十萬
    元及三十萬元、票載發票日九十年六月十五日之支票二紙，交付戊○○清償債務
    ，該二紙支票之金額及日期均由丁○○事先填寫後交付甲○○，詎因屆支票到期
    日，甲○○無法籌款存入銀行，為免支票跳票損及丁○○之信譽，竟與丁○○共
    同基於誣告之犯意，共謀後推由丁○○於九十年六月十三日向付款人掛失止付，
    偽稱該二紙支票均係空白支票，且於同年六月八日在台中市○○路某處遺失，並
    填報「遺失票據申報書」，請求轉向不知情之台中市票據交換所職員，再轉向有
    偵查犯罪職責之警察局謊報遺失該支票，未指定犯人而報請偵查不特定人侵占遺
    失物罪嫌。迨持票人戊○○委由蕭金鑾遵期提示遭退票，始為警循線查獲。因認
    丁○○共犯有刑法第一百七十一條第一項之罪嫌等語。
二、公訴人認被告丁○○涉犯上開罪嫌，無非以被告甲○○於警訊時供述該二紙支票
    是被告丁○○親自填載交付等情為其論據。訊之被告丁○○否認有何誣告犯行，
    辯稱：伊是天外天餐廳之員工兼登記名義負責人，故將所申領之第七商業銀行南
    屯分行之支票供該餐廳由實際負責人丙○○簽發使用，該二紙支票實係丙○○簽
    發交付甲○○以供周轉，非伊所簽發交付，因丙○○告以其遺失該二紙空白支票
    ，伊乃以遺失為由向銀行辦理掛失止付，事前並不知丙○○將該二紙支票借予甲○○使用，而伊於警訊、偵查中供稱伊將該二紙空白支票借予甲○○使用，是丙○○要伊承認是伊借予甲○○，尚非實在等語。按犯罪事實應依證據認定之，無
    證據不得推定其犯罪事實，刑事訴訟法第一百五十四條定有明文。經查本件上開
    二紙支票係丙○○於前開時地簽發交付甲○○以供周轉等情，此經被告甲○○供
    明及證人丙○○證述在卷；且被告丁○○之第七商業銀行南屯分行支票確供天外
    天餐廳使用，並由該餐廳實際負責人丙○○或會計乙○○簽發以支付廠商貨款等
    ，亦經證人乙○○到庭結證屬實；又經本院當庭請被告丁○○書寫九十、六、十
    五及貳拾萬元整各五遍，其筆法核與面額二十萬元支票上所載日期、金額之筆跡
    未合，有被告丁○○書寫字跡乙紙及面額二十萬元本票影本乙紙附卷可資比對，
    顯見上開二紙支票確非被告丁○○簽發交付予甲○○無疑。次查證人丙○○雖於
    本院審理時證稱：甲○○告以該二紙支票遺失後，伊有告知丁○○，伊所簽發交
    付予甲○○之該二紙支票，甲○○稱其已遺失等語，惟被告甲○○既否認曾告知
    證人丙○○遺失該二紙支票，已如前述，可見證人丙○○之上開證述，無非係為
    圖脫免自己罪責之詞，非可盡信；況證人丙○○苟真有向被告丁○○告以所簽發
    交付予甲○○之該二紙支票，甲○○稱其已遺失等語，則衡情證人丙○○應會告
    知被告丁○○或由被告丁○○向證人丙○○詢明，該二紙支票所填載之日期、金
    額，何以均未為之，而仍由被告丁○○在遺失票據申報書上填載該二紙支票之發
    票日期、金額均係空白，有遺失票據申報書影本乙紙附卷可稽，足見被告丁○○
    供稱：丙○○係告以其遺失該二紙空白支票等語，應為可採，自難認被告丁○○
    知情該二紙支票並未遺失，此外又查無其他積極證據足認被告丁○○有何誣告犯
    行，既無證據證明被告丁○○犯罪，依法應諭知無罪之判決。
丙、據上論斷，應依刑事訴訟法第二百九十九條第一項前段、第三百零一條第一項、
刑法第二十八條、第一百七十一條第一項、第一百七十二條、第四十一條第一項前段
，罰金罰鍰提高標準條例第一條前段、第二條，判決如主文。
中    華    民    國     九十一     年      八        月    二十七      日
                                    臺灣臺中地方法院刑事第三庭
                                        法  官  朱  光  國
右正本證明與原本無異。
如不服本判決，應於判決送達後十日內向本院提出上訴狀( 應附繕本 )，上訴於臺灣
高等法院臺中分院。
                                        書記官
中    華    民    國     九十一     年      八        月    二十八      日
刑法第一百七十一條第一項：
未指定犯人，而向該管公務員誣告犯罪者，處一年以下有期徒刑、拘役或三百元以下
罰金。
                                                    Ｂ
